【裁判字號】    99,訴,1058
【裁判日期】    990929
【裁判案由】    公共危險
【裁判全文】
臺灣高雄地方法院刑事判決              99年度訴字第1058號
公  訴  人  臺灣高雄地方法院檢察署檢察官
被      告  甲○○
上列被告因公共危險案件，經檢察官提起公訴（98年度偵字第32
899號），本院判決如下：
    主  文
甲○○放火燒燬他人所有之機車，致生公共危險，處有期徒刑壹
年貳月，緩刑參年，並應向國庫支付新臺幣伍萬元。扣案之打火
機壹個沒收之。
    事  實
一、甲○○與丙○○係夫妻關係，因甲○○懷疑丙○○外遇而時
    有辱罵情事，平日夫妻感情即不甚和睦。甲○○於民國98年
    10月30日上午10時許，因故又與丙○○在高雄縣美濃鎮吉洋
    里吉安14號住處發生爭吵，詎甲○○在雙方仍未言歸和好下
    ，為宣洩心中不滿，憤而於同日12時20分許，萌生放火燒毀
    丙○○所有停放於住處屋外騎樓之車牌號碼號K27- 117號重
    型機車之犯意，趁丙○○及甲○○母親乙○○○、兄長邱富
    文在屋內看電視之際，先推倒該機車後，以其所有之打火機
    點燃車尾漏於地上之汽油而放火燒毀丙○○上開重機車，火
    勢旋即擴大延燒停放一旁之甲○○所有手拉車、腳踏車及車
    牌號碼OVG-33 6號重機車車尾，並燻黑該建築物之牆面，致
    生公共危險。丙○○見狀，旋即報請高雄縣消防局前往撲滅
    火勢，始未延燒房屋及鄰房，並經警自甲○○身上扣得放火
    所用之打火機1 個，而查獲上情。
二、案經丙○○訴由高雄縣政府警察局己○分局報告臺灣高雄地
    方法院檢察署檢察官偵查起訴。
    理  由
壹、程序事項：
  (一)證人丙○○於警詢及偵查中向檢察官所為之證述按刑事訴訟
    法第159條第1項規定：「被告以外之人於審判外之言詞或書
    面陳述，除法律有規定者外，不得作為證據」；其立法本旨
    係以證人於審判外之言詞或書面陳述，屬於傳聞證據，此項
    證據，當事人無從直接對於原供述者加以詰問，以擔保其真
    實性，法院亦無從直接接觸證人以審酌其證言之憑信性，違
    背直接審理及言詞審理之原則，除具有必要性及信用性情況
    之除外者外，原則上不認其有容許性，自不具證據能力；至
    所謂具有必要性及信用性情況者，例如刑事訴訟法第159 條
    之1 、之2 、之3 、之4 、之5 情形，仍例外認其有證據能
    力，然此乃係指法院未於審判期日傳喚相關證人到庭，案件
    僅能依靠該等證人於審判外之陳述以為判斷之情形，始需就
    該等審判外供述證據嚴格依照刑事訴訟法第159 條之1 至之
    5 所定要件一一檢視各該證人之供述，作為證據之資格。倘
    法院已經依據當事人聲請傳喚證人到庭接受檢辯雙方之交互
    詰問，則法院既已透過直接、言詞審理方式檢驗過該證人之
    前之證詞，當事人之反對詰問權亦已受到保障得以完全行使
    之情況下，該等審判外證據除有其他法定事由（例如非基於
    國家公權力正當行使所取得或私人非法取得等，而有害公共
    利益，即以一般證據排除法則為判斷），應認該審判外供述
    已得透過審判程式之詰問檢驗，而取得作為證據之資格，亦
    即審判外供述與審判中供述相符部分，顯然已經構成具備可
    信之特別情狀，當然有證據資格，其不符部分，作為檢視審
    判中所為供述可信與否之彈劾證據，當無不許之理，甚者其
    不符部分倘係於司法警察、檢察事務官調查中之供述，作為
    認定被告犯罪與否或不構成犯罪與否之證據，亦僅需依照刑
    事訴訟法第159 條之2 規定，斟酌其審判外供述作成外部環
    境、製作過程、內容、功能等情況認為之前供述較為可信，
    即可取得證據之資格，而作為認定事實之證據資格。本件證
    人丙○○業經本院於審判期日傳喚到庭，行交互詰問程式，
    直接言詞審理檢視其證詞，故其於警詢中及檢察官前之供述
    ，當然已取得作為證據之資格，相符部分固有證據能力，而
    其不符部分倘經本院於斟酌其供述作成環境、外部狀況，認
    有特別可信者亦有證據能力，核先敘明。
  (二)按被告以外之人於審判外之言詞或書面陳述，除法律有規定
    者外，不得作為證據，刑事訴訟法第159 條第1 項定有明文
    。而上開條文所謂「法律另有規定者」係指同法第159 條之
    1 至第159 條之5 及第206 條等規定。本件高雄縣政府消防
    局98年11月9 日所為火災原因調查鑑定書1 份暨後附之火災
    原因調查鑑定書摘要、火災現場勘查人員簽到表、火災現場
    勘查紀錄及原因研判、火災出動觀察紀錄、告訴人談話筆錄
    各1 份，固屬被告以外之人於審判外之言詞陳述，然此乃檢
    察官對於司法警察機關調查中之案件，或有量大或急迫之情
    形，為因應實務之現實需求，認為當然有鑑定之必要者，基
    於檢察一體原則，由該管檢察長對於轄區內之案件，以事前
    概括選任鑑定人或囑託鑑定機關（團體）之方式，俾便轄區
    內之司法警察官、司法警察對於調查中之此類案件，得即時
    送請事前已選任之鑑定人或囑託之鑑定機關（團體）實施鑑
    定。從而，高雄縣政府消防局依刑事訴訟法第208 條第1 項
    準用同法第206 條第1 項規定所出具之書面鑑定報告，屬刑
    事訴訟法第159 條第1 項規定中之「法律另有規定」，則依
    上開規定之反面解釋，屬傳聞證據之例外，自有證據能力。
    又該鑑定書後附之火災現場照片10張係依機械之方式所留存
    之現場影像，並非供述證據，無傳聞法則適用，自具有證據
    能力。另火災現場平面圖及物品配置圖1 份均非供述證據，
    審酌其等作成或取得之情況，並無違背法定程序取得之情形
    ，依刑事訴訟法第158 條之4 之反面解釋，亦應認具有證據
    能力，而得為本案之證據。
貳、實體事項：
一、訊據被告甲○○對於上開時、地，曾與其配偶人即證人丙○○發生爭吵，及推機車並點燃扣案之打火機，致燒毀上開丙○○之機車及其所有之手拉車、腳踏車及機車，連同房屋牆
    面亦遭燻黑等事實坦認不諱，惟矢口否認有何公共危險犯行
    ，辯稱：當時係為燒死螞蟻，不小心才燒到那些車子，不是
    故意縱火云云。惟查：
  (一)本案經火場勘查人員至現場勘查後研判本件火災原因：1.起
    火車輛研判：根據現場調查人員勘查結果及美濃消防分隊火
    災出動觀察紀錄縣美濃鎮○○街14號騎樓，共有兩部機車受
    燒，分別為車號K27-117號及OCG-336號機車，其中以車號K2
    7-117 號機車燒毀程度較嚴重，緊臨之建築物騎樓面輕微受
    燻黑，研判是由機車燃燒所造成，因此研判起火車輛為車號
    K27-117 號機車。2.起火處研判：檢視起火車輛燃燒後情形
    ，發現後輪胎橡膠已經燒失，前輪則以西側輪胎橡膠燒失較
    嚴重，機車座墊及置物箱全部燒失，零件散落於機車左側地
    面，研判機車是傾倒後燃燒所造成，且車尾可燃物燃燒較明
    顯；另外觀察起火車輛旁手拉車上木板碳化燒失情形，同樣
    以接近機車後方附近較嚴重，因此研判起火處為車尾附近。
    3.起火原因研判(1)菸蒂因素之研判：根據車輛停放位置附近
    地面並無大量易燃物碳化情形，因此除機車座墊可能被菸蒂
    引燃外，並無其他物品足以讓菸蒂引燃，且起火處附近平時
    往來人員也不多，又設有圍牆，菸蒂不易滯留在機車座墊上
    。另外根據車主丙○○供述，火災發生時曾聽到轟一聲，與
    菸蒂引燃之現象不符，因此本項因素應可排除。(2)電氣因素
    之研判：根據車主丙○○供述得知火災發生時機車已停好，
    電源早已關閉，且機車電線火災後並未發現明顯短路熔痕，
    機車附近亦無電器燃燒或使用情形，因此電器因素應可排除
    。(3)機械因素之研判：根據車主丙○○所述，起火機車車齡
    約5 年，一火災發生當時12時左右曾騎去買午餐，當時並無
    故障或異常情形，現場地面雖然有油漬反應，但應該是機車
    傾倒漏油所造成，因此研判機械因素應可排除。(4)人為縱火
    之研判：因起火機車為停止中起火，且該處並未發現來自機
    車本身之可疑火源，因此研判應為外來火源。其次根據起火
    車輛燃燒後情形，發現機車有傾倒現象，經求證車主丙○○
    後，得知她們夫妻經常吵架，火災發生時她與婆婆劉連金及
    大伯邱富文正在家看電視，看見她先生甲○○走出門即聽到
    機車遭踢倒的聲音，之後甲○○走進客廳又出去，不到1 分
    鐘，就聽到轟一聲，機車已起火燃燒，顯示人為因素無排除
    。甲○○雖稱要燒螞蟻，但經詢問丙○○後，稱該處並無螞
    蟻，現場勘查後亦未發現該處有大量螞蟻屍體，因此研判本
    案起火原因以人為縱火的可能性最大，有高雄縣政府消防局
    98年11月9 日火災原因調查鑑定書及內附之火災原因調查鑑
    定書摘要、火災現場勘查人員簽到表、火災現場勘查記錄及
    原因研判、火災出動觀察記錄、談話筆錄、火災現場平面位
    置圖及物品配置圖及火災現場照片資料附卷可參（見偵卷第
    43頁至第63頁）。並經證人即製作本案火災原因調查鑑定書
    之高雄縣政府消防局隊員戊○○亦到庭證稱：到現場時，機
    車就是倒的，現場有2 部機車，起火那部車是倒的，機車下
    方有油漬燃燒痕跡外，地板上明顯可看出油漬燒過的痕跡，
    一直到圍牆、手拉車停放處都有油漬痕跡，圍牆上有油漬過
    煙燻的痕跡，現場鑑定時沒有看到報紙燃燒後的餘灰，本件
    應是人為縱火等語明確（見本院卷第17頁）。復佐以被告於
    火災前曾因故與其妻丙○○發生爭吵，雙方仍在氣頭上而尚
    未和好，被告並於起火前曾推倒機車，及被告一見火勢即離
    開現場，並朝屋內走去，未報警亦未為滅火動作等情，業據
    證人丙○○於警詢、檢察官偵查中及本院審理時證述屬實，
    而被告於火災發生後既未大聲呼叫救援或立即報警，亦無何
    滅火舉動，與一般失火者為恐火勢擴大，必趕緊大聲呼叫並
    報警及極力滅火行動有違，顯見被告因係與丙○○爭吵而一
    時氣憤難消，致故意推倒丙○○之機車後，引燃漏於地上之
    汽油，而縱火燒毀該機車以洩心中不滿甚明，是本案起火原
    因應係被告故意縱火，而排除意外失火之可能性。
  (二)至證人即被告母親乙○○○於本院審理時固證陳：當天地上
    有很多螞蟻，被告用點燃的報紙去燒螞蟻，風吹過去火就燒
    起來等語在卷，然證人乙○○○於機車起火時係在屋內客廳
    與邱富文及證人丙○○看電視，電視機之擺設係面向門口，
    人則是背門坐著看電視，乙○○○係看到起火後才出去查看
    等情，業經丙○○於本院審理結證屬實（見本院卷第46頁）
    ，又乙○○○於本院證述時，就機車起火當時有無在客廳看
    電視，及有無在屋外看被告點燃報紙燒螞蟻，或起火後始探
    頭查看等節之前後證述亦反反覆覆不一致（見本院卷第16頁
    ），則乙○○○之證述是否可信，已有可疑，況證人乙○○○證述被告點火燒螞蟻方式係點燃報紙去燒乙節，與被告供
    陳以打火機燒螞蟻之方式亦不相符合，而現場並未見到報紙
    燃燒後之餘灰，亦據證人即火災鑑定人員戊○○於本院審理
    時結證明確，已如前述，顯見證人乙○○○於起火當時確未
    目睹被告之行為，是其證詞自難據為被告有利之認定。又按
    刑法第175 條第1 項所稱之「燒燬」，係指燃燒燬損之意，
    亦即標的物已因燃燒結果喪失其效用而言（最高法院87年度
    臺上字第1719號判決意旨參照），而所謂「致生公共危險」
    者，乃指危及不特定人或多數人生命、身體或財產之狀態，
    且應以具有理性及判斷力之通常人為標準客觀而為判斷。本
    件被告上述放火行為，既已致該機車燒燬而不堪使用，且旋
    即擴大延燒停放一旁之被告所有手拉車、腳踏車及車牌號碼
    OV G-33 6 號重機車車尾，並燻黑被告住處之牆面，已如前
    所述，顯見當時火勢非小，如非證人丙○○緊急報警，並經
    消防人員即時加以撲滅，火勢極有波及被告房屋及鄰宅之可
    能，是客觀上自具有危險性，且已致生公共危險之狀態甚為
    明確。綜上所述，被告前開所辯，無非圖卸飾詞，殊無可採
    ，本件事證明確，被告放火燒燬同法第173 條及第174 條以
    外之他人所有物之犯行，洵堪認定，自應依法論科。
二、核被告所為，係犯刑法第175 條第1 項之放火燒燬同法第17
    3 條及第174 條以外之他人所有物罪。按刑法上之放火罪，
    其直接被害法益為一般社會之公共安全，雖私人之財產法益
    亦同時受其侵害，但以社會之公共安全法益為重，是被告以
    一個放火行為除燒燬丙○○之機車外，雖同時波及延燒被告
    所有之手拉車、腳踏車及車牌號碼OVG-336 號重機車，然此
    仍僅應評價為一放火行為，而論以實質上一罪，不另成立刑
    法第354 條毀損罪及175 條第2 項放火燒燬住宅以外自己所
    有物罪，附此敘明。爰審酌被告僅因細故與證人丙○○發生
    爭執，即不念雙方夫妻情份，不思以理性方式解決紛爭，竟
    採取激烈之洩憤手段，放火燒毀丙○○之機車，火勢並有波
    及住家及鄰近房屋之可能，導致公眾生命、財產安全發生危
    險，所生危害社會治安非輕，所幸火勢經及時撲滅而未釀成
    更大災情，雖飾詞卸責，惟態度尚佳，且未有犯罪前科，素
    行尚稱良好，此有臺灣高等法院被告前案紀錄表在卷可按，
    及其犯罪之動機、目的、手段、智識程度、生活狀況、檢察
    官之求刑稍嫌過重等一切情狀，量處如主文所示之刑，以資
    懲儆。末考量被告前未曾受有期徒刑以上刑之宣告，品行尚
    佳，已如前述，念其因一時失慮，致罹重典，為偶發初犯，
    經此起訴審判，應知所警惕，信無再犯之虞，本院認其刑罰
    以暫不執行其為適當，依刑法第74條第1 項第1 款併宣告緩
    刑3 年，以啟自新。又緩刑宣告，得斟酌情形，命犯罪行為
    人向國庫支付一定之金額，刑法第74條第2 項第4 款定有明
    文。本院審酌被告守法觀念欠佳，且不知尊重他人法益，為
    確保其能記取教訓並建立尊重法治之正確觀念，認除前開緩
    刑宣告外，另有課予被告一定負擔之必要，爰命被告應向國
    庫支付如主文所示之金額，以彌補其犯行所生危害。被告如
    有違反上述負擔而情節重大者，依刑法第75條之1 第1 項第
    4 款之規定，得為撤銷緩刑宣告之事由，併予指明。另扣案
    之打火機1 個，為被告所有，業據其供述明確，且係供其放
    火犯罪所用之物，爰依刑法第38條第1 項第2 款規定宣告沒
    收之。
據上論斷，應依刑事訴訟法第299 條第1 項前段，刑法第175 條
第1 項、第74條第1 項第1 款、第2 項第4 款、第38條第1 項第
2 款，判決如主文。
本案經檢察官丁○○到庭執行職務。
中    華    民    國    99    年    9     月    29    日
                  刑事第二庭  審判長法  官  李政庭
                                    法  官  陳航代
                                    法  官  柯彩燕
以上正本證明與原本無異。
如不服本判決應於收受送達後10日內向本院提出上訴書狀，並應
敘述具體理由；如未敘述上訴理由者，應於上訴期間屆滿後20日
內向本院補提理由書（均須按他造當事人之人數附繕本）「切勿
逕送上級法院」。
中    華    民    國    99    年    10    月    1     日
                                    書記官  莊永利
附錄法條：
中華民國刑法第175條第1項
（放火燒燬住宅等以外之物罪）
放火燒燬前二條以外之他人所有物，致生公共危險者，處 1 年以
上 7 年以下有期徒刑。

司法院資訊處製作；財團法人民間司法改革基金會備份。
